臺灣雲林地方法院刑事判決
109年度易字第720號
公  訴  人  臺灣雲林地方檢察署檢察官
被      告  鍾志偉


上列被告因違反毒品危害防制條例案件，經檢察官提起公訴（10
9年度毒偵字第796號），被告於準備程序就被訴事實為有罪之陳
述，經本院告知簡式審判程序之意旨，本院裁定進行簡式審判程
序，判決如下：
    主  文
鍾志偉施用第二級毒品，處有期徒刑肆月，如易科罰金，以新臺
幣壹仟元折算壹日。
扣案第二級毒品甲基安非他命壹包（驗餘淨重零點零參柒公克，
含包裝袋壹只），沒收銷燬之。扣案玻璃球管壹個、瓶蓋壹個、
吸管貳支，均沒收之。
    事  實
一、鍾志偉前因施用毒品案件，經臺灣雲林地方檢察署（下稱雲
    林地檢署）檢察官以106年度毒偵字第2473號為附命完成戒
    癮治療之緩起訴處分，於民國107年6月22日確定，鍾志偉已
    完成戒癮治療。詎其仍未戒除毒癮，於戒癮治療完畢後3年
    內，基於施用第二級毒品甲基安非他命之犯意，於109年4月
    12日下午2時30分許，在雲林縣斗南鎮新光里某餐廳後方停
    車場，使用其所有之玻璃球管1個、瓶蓋1個、吸管2支，將
    甲基安非他命燒烤後吸食產生煙霧之方式，施用甲基安非他
    命。嗣於翌（13）日上午7時25分許，警方持本院核發之搜
    索票在其位在雲林縣○○鄉○○村○○00號住處進行搜索，扣得甲
    基安非他命1包（驗餘淨重0.037公克，含包裝袋1只）、上
    開玻璃球管1個、瓶蓋1個、吸管2支（另有電子磅秤1臺、夾
    鏈袋94個、小夾鏈袋66個、iPhone行動電話1支，均另案扣
    押），再經採其尿液送驗，結果呈甲基安非他命陽性反應。
二、案經雲林縣警察局北港分局報告雲林地檢署檢察官偵查起訴
    。
    理  由
一、程序事項
　㈠本件起訴是否合於毒品危害防制條例第23條第2項程序規定：
　⒈毒品危害防制條例第20條、第23條於109年1月15日公布，並
    於109年7月15日生效施行。現行毒品危害防制條例第20條第
    3項規定，犯第10條之罪於觀察、勒戒或強制戒治執行完畢
    釋放後，3年後再犯第10條之罪者，適用本條前2項之規定。
    上開所謂「3年後再犯」，只要本次再犯（不論修正施行前
    、後）距最近1次觀察、勒戒或強制戒治執行完畢釋放，已
    逾3年者，即該當之，不因其間有無犯第10條之罪經起訴、
    判刑或執行而受影響（最高法院大法庭109年度台上大字第3
    826號裁定參照）。
　⒉又97年4月30日修正公布之毒品條例第24條第1項（109年1月1
    5日公布之新法亦同），已改採觀察、勒戒等處遇與「附命
    緩起訴」並行之雙軌模式，是以，被告既同意參加「戒癮治
    療」，並由檢察官採行「附命緩起訴」方式，且完成「附命
    緩起訴」所採用之戒癮治療完畢，自毋庸復行採取「觀察、
    勒戒或強制戒治」方式，重啟戒除毒癮以代替刑罰之處遇程
    序。倘被告經「附命緩起訴」，且完成戒癮治療後，因其事
    實上已接受等同「觀察、勒戒或強制戒治」執行完畢釋放之
    處遇，「3年」（原規定5年，下同）內再犯施用第一級或第
    二級毒品罪，顯見其再犯率甚高，自應依該條例第23條第2
    項規定之相同法理，逕行追訴（提起公訴或聲請簡易判決處
    刑），而無再依該條例第20條第1 項重行聲請觀察、勒戒或
    強制戒治之必要。再者，被告施用第一級或第二級毒品罪，
    經裁定觀察、勒戒或強制戒治程序者，既係以「觀察、勒戒
    或強制戒治」執行完畢釋放後，起算上開「3年」內再犯之
    期間，則被告係經「附命緩起訴」，依同一法理，應以經「
    附命緩起訴」並完成戒癮治療後，而非以「附命緩起訴」確
    定之日，起算該「3年」內再犯之期間（最高法院109年度台
    非字第76號、第77號判決意旨參照）。
  ⒊查被告前因施用毒品案件，經臺灣桃園地方法院以104年度毒
    聲字第1101號裁定施以觀察、勒戒後，認無繼續施用毒品之
    傾向，於105年4月13日執行完畢釋放出所等情，有臺灣高等
    法院被告前案紀錄表1份在卷可查（本院卷第123頁至第130
    頁），此後迄本案犯行前，固無其他觀察、勒戒及強制戒治
    執行完畢紀錄。然被告於107年間，因施用毒品案件，經雲
    林地檢署檢察官以106年度毒偵字第2473號為緩起訴處分確
    定，緩起訴期間為2年，並附完成戒癮治療之命令（緩起訴
    處分確定之日起連續1年內之治療期程，自費至雲林地檢署
    指定之戒癮治療機構，依醫師指示完成門診治療、心理治療
    及社會復健治療）及預防再犯所為之必要命令。而被告迄於
    108年12月25日已完成戒癮治療等情，有雲林地檢署107年度
    緩護療字第237號卷影本1份在卷可考（本院卷第59頁至第87
    頁）。是被告既已完成附命緩起訴之戒癮治療，其事實上已
    接受等同「觀察、勒戒或強制戒治」執行完畢釋放之處遇，
    而於3年內之109年4月12日再犯本件施用毒品犯行，依上開
    最高法院判決意旨，仍應依毒品危害防制條例第23條第2項
    規定之相同法理，逕行追訴，無再重行聲請觀察、勒戒或強
    制戒治之必要，是本件起訴合於程序規定。　　　
　㈡本案被告所犯係死刑、無期徒刑、最輕本刑為3年以上有期徒
    刑以外之罪，被告於準備程序中就被訴事實為有罪之陳述，
    經告知簡式審判程序之旨，並聽取公訴人及被告之意見後，
    本院裁定進行簡式審判程序。
二、認定犯罪事實所憑之證據及理由
　　上開犯罪事實，業據被告於警詢、偵訊及本院審理時坦承不
    諱（警卷第7頁至第9頁、第18頁、偵卷第12頁、第13頁、本
    院卷第109頁、第115頁、第116頁），並有立人醫事檢驗所1
    09年4月27日濫用藥物尿液檢驗報告1紙、雲林縣警察局北港
    分局委託檢驗尿液代號與真實姓名對照認證單1份、代號與
    真實姓名對照表1份、本院109年度聲搜字第197號搜索票影
    本1紙、警方現場搜索錄影擷圖照片10紙在卷可稽（警卷第5
    頁、第37頁、第47頁至第51頁、第67頁、第69頁第71頁、第
    73頁），又有玻璃球管1個、瓶蓋1個、吸管2支扣案可佐，
    且扣案之透明結晶1包經送驗結果，檢出甲基安非他命成分
    等情，亦有衛生福利部草屯療養院草療鑑字第1090400332號
    鑑驗書1份存卷為憑（警卷第89頁），足認被告之自白與事
    實相符，可信為真實。本案事證明確，被告犯行堪以認定，
    應依法論科。　　
三、論罪科刑
  ㈠核被告所為，係犯毒品危害防制條例第10條第2項之施用第二
    級毒品罪。被告為施用甲基安非他命而持有之低度行為，為
    施用之高度行為所吸收，不另論罪。
　㈡被告固稱本案其於警方搜索扣得上開物品前即先行告知警方
    等語（本院卷第117頁），然經本院函詢，員警回覆略為：
    本案前經本分局員警對被告進行通訊監察調查，於譯文中被
    告有提及有向他人購買甲基安非他命，又搜索當日警方先行
    查獲吸食器後，被告始坦承施用及有扣案之甲基安非他命等
    情，有雲林縣警察局北港分局110年3月8日函暨所附員警職
    務報告1份在卷可按（本院卷第137頁、第139頁）。從而足
    認被告供承犯行前，警方先行查獲吸食器，已可合理懷疑被
    告有施用甲基安非他命之犯行，故本案無自首規定之適用，
    併予說明。
　㈢爰審酌被告前經檢察官為附命戒癮治療之緩起訴處分後仍未
    能戒除毒癮，再犯施用毒品犯行，所為不該。另衡及其犯後
    坦承犯行，以及施用毒品者均有相當程度之成癮性及心理依
    賴，犯罪心態與一般刑事犯罪之本質尚屬有別，應側重適當
    之醫學治療及心理矯治為宜；再參以被告自陳高職肄業之智
    識程度，職業為廚師，每月收入新臺幣3萬元左右，尚須補
    貼扶養2名子女等一切情狀（本院卷第118頁），量處如主文
    所示之刑，並諭知如易科罰金之折算標準。
四、沒收
　㈠扣案甲基安非他命1包，屬違禁物，為被告本案施用剩餘之物
    ，經被告供承確實（本院卷第110頁），爰依毒品危害防制
    條例第18條第1項前段規定宣告沒收銷燬。
　㈡扣案玻璃球管1個、瓶蓋1個、吸管2支，均為被告所有，供犯
    本件施用犯行所用（本院卷第110頁、第111頁），爰依刑法
    第38條第2項前段規定諭知沒收。其餘另案扣押之物則無證
    據證明與本案有關，自無從宣告沒收。　　　
據上論斷，應依刑事訴訟法第273條之1第1項、第299條第1項前
段，毒品危害防制條例第10條第2項、第18條第1項前段，刑法第
11條、第41條第1項前段、第38條第2項前段，判決如主文。
本案經檢察官江金星提起公訴；檢察官蔡少勳到庭執行職務。
中    華    民    國    110   年    3     月    24    日
                  刑事第二庭   法  官  黃麗竹
以上正本證明與原本無異。　　　　　　　　　
如不服本判決應於收受判決後20日內向本院提出上訴書狀，並應
敘述具體理由；其未敘述上訴理由者，應於上訴期間屆滿後20 
日內向本院補提理由書（均須按他造當事人之人數附繕本）。「
切勿逕送上級法院」。
                               書記官   蔡瀞萱
中　　華　　民　　國　　110 　年　　3 　　月　　24　　日
附錄本案論罪科刑法條全文：
毒品危害防制條例第10條
施用第一級毒品者，處6月以上5年以下有期徒刑。
施用第二級毒品者，處3年以下有期徒刑。